【裁判字號】    89,易,3836
【裁判日期】    891113
【裁判案由】    重利
【裁判全文】
臺灣板橋地方法院刑事判決                        八十九年度易字第三八三六號
    公  訴  人  臺灣板橋地方法院檢察署檢察官
    被      告  乙○○
右列被告因重利案件，經檢察官提起公訴（八十九年度偵字第一五二０三號），本院
判決如左：
    主  文
乙○○趁他人急迫貸以金錢，而取得與原本顯不相當之重利，累犯，處有期徒刑月
，如易科罰金，以佰元折算壹日。本票（票號肆伍壹壹參）、切結書、保管條各壹
紙，沒收。
    事  實
一、乙○○前於民國（下同）八十五年間，因重利案件，經台灣高等法院判處有期徒
    刑五月，八十八年一月二十七日執行完畢，猶不知悔改，於八十九年七月二十三
    日，趁甲○○資金週轉不靈，需錢孔急之際，在台北縣板橋市○○○路八十三巷
    三十號二樓，貸與甲○○新台幣（下同）五萬六千元，每月收取五千六百元利息
    ，並於貸款時先行扣取五千六百元之月息，而取得與原本顯不相當之重利，並要
    求甲○○提供身分證、機車行車執照及簽發面十一萬二千元之本票（票號四五一
    一三）、切結書、保管條，以為借款本息之擔保。嗣於八十九年八月八日十三時
    ，在台北縣板橋市○○○路八十三巷三十號二樓樓梯間，甲○○佯為支付利息，
    為警查獲，並在乙○○身上起出甲○○所有之身分證一張、ＢＤＬ─００七號機
    車行照一張、面額十一萬二千元本票一張、扣押切結書及保管條各一紙、台興機
    車行名片一張。
二、案經被害人甲○○訴由臺北縣警察局海山分局移請臺灣板橋地方法院檢察署檢察
    官偵查起訴。
    理  由
一、訊據被告乙○○固坦承有事實欄所指貸款收取重利情事，惟辯稱：甲○○係友人
    介紹，故意以高利向他人借款，再行舉發以得不必還款之利益，並非有何急迫情
    事云云。惟查：被告已自承有貸款與甲○○，並收取重利之事實，且甲○○於借
    款之時，已交付身分證、機車行照等證件，並簽發面額十一萬二千元之本票一張
    、扣押切結書及保管條各一紙，若果如被告所辯，甲○○專事向他人借款後再行
    舉發，以獲得不必還款之利益，衡情應無法提供身分證正本供擔保，且一次應借
    貸大筆金額，而非區區五萬六千元，顯見甲○○確係於急迫之際，始向被告借款
    ，被告所辯各節無非事後卸責之詞，諉不足採，被告犯行事證明確，洵堪認定。
二、核被告所為，係犯刑法第三百四十四條之重利罪。又查被告有事實欄所載之犯罪
    科刑執行情形，有臺灣高等法院檢察署刑案紀錄簡覆表在卷可稽，其受有期徒刑
    之執行完畢後，五年以內再犯有期徒刑以上之本罪，為累犯，應依法加重其刑。
    爰審酌被告貸放金錢獲取重利，金額不多、利率甚高，犯罪動機、目的、手段，
    及其已有因重利罪判刑之前科，仍從事貸放款收取重利之犯罪、生活狀況、智識
    程度，及犯罪後態度等一切情狀，量處如主文所示之刑，並諭知易科罰金之折算
    標準，以示懲戒。扣案甲○○簽發之十一萬二千元本票一張（票號四五一一三）
    、扣押切結書及保管條各一紙，為被告所有，犯罪所得之物，依法沒收。扣案台
    興機車行名片一張，尚無證據足認係專供被告犯罪所用之物，毋庸沒收。
據上論斷，應依刑事訴訟法第二百九十九條第一項前段，刑法第三百四十四條、第四
十七條、第四十一條、第三十八條第一項第三款，罰金罰鍰提高標準條例第一條前段
、第二條，判決如主文。
本案經檢察官陳銘祥到庭執行職務
中      華      民      國    八十九    年     十一     月     十三     日
                                      台灣板橋地方法院刑事第四庭
                                          法  官  王  敏  慧
右正本証明與原本無異
如不服本判決應於送達後十日內向本院提出上訴狀
                                          書記官  廖  美  紅
中      華      民      國    八十九    年     十一     月     十八    日
附錄本案論罪科刑法條全文：
刑法第三百四十四條
乘他人急迫、輕率或無經驗，貸以金錢或其他物品，而取得與原本顯不相當之重利者
，處一年以下有期徒刑、拘役或科或併科一千元以下罰金。


司法院資訊處製作；財團法人民間司法改革基金會備份。
